臺灣高等法院臺南分院刑事判決　　　　　　九十一年度上易字第八五六號　　　Ｇ
　　　上　訴　人
　　　即　被　告　乙　○　○
右上訴人因竊盜案件，不服臺灣雲林地方法院九十一年度易字第一八七號中華民國九
十一年五月十日第一審判決（起訴案號：臺灣雲林地方法院檢察署九十一年度偵字第
一四三九號），提起上訴，本院判決如左：
      主      文
原判決撤銷。
乙○○踰越牆垣、攜帶兇器竊盜，累犯，處有期徒刑壹年。
扣案之鐵耙、手電筒各壹支均沒收。
      事      實
一、乙○○前於八十四年間、八十七年間、八十九年間，均因竊盜案件，經臺灣雲林
    地方法院分別以八十四年易字第一八四號判處有期徒刑六月、八十七年易字第一
    ０四八號判處拘役五十九天、八十九年上易字第一五二四號判處有期徒刑八月確
    定在案，並曾有多次毒品前科，經判刑確定，並於九十年十二月二十七日執行有
    期徒刑完畢，猶不知悔悟。於九十一年四月五日凌晨三時三十分許，因發現雲林
    縣農會農牧繁殖場受託銷燬海關沒收香菇絲，認該批香菇尚可食用，銷燬可惜，
    竟意圖為自己不法之所有，帶其所有客觀上對人身安全產生危害鐵耙一支及照
    明用方型手電筒一支供照明之用，自雲林縣虎尾鎮惠來里雲林縣農會農牧繁殖場
    後牆外產業道路，攀越該繁殖場圍牆進入其內，竊取由業務承辦人甲○○已放火
    焚燒之香菇絲七包約二百台斤，得手後欲離去時，為巡邏警員當場查獲，並扣得
    鐵耙、手電筒各一支。
二、案經雲林縣警察局虎尾分局報請臺灣雲林地方法院檢察署檢察官偵查起訴。
      理      由
一、右揭事實，業據被告乙○○於警訊、偵查、原審及本院調查時均坦承不諱，核與
    被害人甲○○指訴之情節相符，並經證人即當場查獲之警員張華榮於原審證述屬
    實，並有贓物認領保管收據一紙、相片四幀在卷足參，復有扣案鐵耙、手電筒各
    一支可資佐證。本件事證已臻明確，被告竊盜犯行，洵堪認定。
二、被告乙○○攜帶之鐵耙為木柄鐵質耙具，尖端鋒利，已扣案可憑，足以危害人之
    生命安全，顯屬兇器無疑，被告攜帶上開鐵耙一支，踰越牆垣，進入前開農牧繁
    殖場內，竊取香菇七包，核其所為係犯第三百二十一條第一項第二款、第三款之
    加重竊盜罪。公訴人雖漏未就踰越牆垣行為部分提起公訴，然此部分事實與起訴
    科刑部分為實質上一罪關係，為起訴效力所及，法院自應併予審理。被告前於八
    十九年間，因竊盜案件，經本院以八十九年上易字第一五二四號判處有期徒刑一
    年確定，甫於九十年十二月二十七日執行完畢，此有臺灣高等法院被告全國前案
    紀錄表一紙在卷可按。其受有期徒刑執行完畢後，於五年內再犯本件有期徒刑以
    上之罪，為累犯，應依刑法第四十七條規定加重其刑。
三、按保安處分，係基於保護社會安全為目的之特別預防，對於具有侵害社會危險性
    之行為人，認其無刑罰適應性，或雖施以刑罰仍無法防制其侵害社會之危險性，
    所實施具補充或代替刑罰效果之處分。而強制工作，係以國家之強制力，強迫受
    處分人進入勞動場所參與勞動，訓練其職業技能，養成勤勞習慣，改正其不良習
    性，使其適應社會生活之保安處分。本案被告乙○○雖曾於八十四年間、八十七
    年間、八十九年間，均因竊盜案件，經法院分別判處有期徒刑六月、拘役五十九
    日、有期徒刑一年確定，但查其各次犯罪事實，八十四年因竊取雲林縣農會農牧
    養殖場受託銷燬農產品香菇及金針，經原審法院以八十四年度易字第一八四號刑
    事判決判處有期徒刑六月；又八十七年因竊他人所有塑膠管約一百公尺及置物籃
    二個，經原審法院以八十七年度易字第一０四八號刑事判決判處拘役五十九日；
    又八十九年因竊取他人廢鋁鐵約一百公斤、廢電纜線五十公斤，經原審法院以八
    十九年易字第一七九號判處有期徒刑八月（同案併入攜帶蝴蠂刀違反槍砲刀械管
    制條例處有期徒刑四月，定其執行有期徒刑一年，原判決誤認為竊盜判處有期徒
    刑一年），有上開案件判決附卷足憑。而被告係以撿破爛為生，並在剌桐廢鐵回
    收廠駕駛怪手（詳偵訊及原審訊問筆錄），應屬缺乏謀生技能，生活困苦之人，
    察其前三罪及本案犯行，均為糊口，而與其職業相關之撿拾他人物品，其確有必
    要訓練職業技能，但不能認其有應實施具補充或代替刑罰效果之強制工作處分，
    強迫其進入勞動場所參與勞動，養成勤勞習慣之必要性。且其所犯各罪時間均相
    隔二、三年，亦難認有犯罪習慣，充其量應由職訓單位輔導就業，非屬刑罰功能
    所需處分之對象。
四、原審以被告乙○○罪證明確，因予論罪科刑，固非無見，惟(一)被告乙○○雖曾經
    臺灣雲林地方法院分別以八十四年易字第一八四號判處有期徒刑六月、八十七年
    易字第一０四八號判處拘役五十九天、八十九年上易字第一五二四號判處有期徒
    刑一年確定在案，然原判決疏未查明被告上開各案犯罪時間均相隔二、三年，及
    犯罪事實均為生活困苦所致而觸法，遽認其有犯罪習慣，即依竊盜犯贓物犯保安
    處分條例第三條第一項第一款規定，諭知於刑之執行前，令入勞動場所強制工作
    三年，以資矯治，用法尚有未洽。(二)被告犯罪時間在九十一年四月五日，原判決
    認係九十年四月五日，亦有未合。上訴意旨，空言指摘原判決不當，雖無理由，
    然原判決既有可議，自應由本院撤銷改判。爰審酌被告有多次犯罪前科，素行不
    端，竊得財物雖價值不高，但夜間攜帶兇器攀牆竊盜之犯罪手段影響社會治安，
    且其因竊盜罪執行完畢，即又再犯，顯無自新之意及犯後坦承犯罪態度良好等一
    切情狀，量處如主文第二項所示之刑，以資懲儆。扣案鐵耙、手電筒各一支，係
    供犯罪所用之物，且為被告所有，業經被告供明在卷，爰併依刑法第三十八條第
    一項第二款規定宣告沒收。
五、被告乙○○經合法傳喚，無正當理由未於審判期日到庭，爰不待其陳述，逕行判
    決。
據上論斷，應依刑事訴訟法第三百六十九條第一項前段、第三百六十四條、第三百七
十一條、第二百九十九條第一項前段，刑法第三百二十一條第一項第二款、第三款、
第四十七條、第三十八條第一項第二款，判決如主文。
本案經檢察官廖椿堅到庭執行職務。
中    華    民    國      九十一      年      九      月      三        日
                                  臺灣高等法院臺南分院刑事第一庭
                                      審判長法官  茆    臺    雲
                                            法官  蔡    長    林
                                            法官  李    文    福
右正本證明與原本無異。
不得上訴。
                                      法院書記官  李    良    倩
中    華    民    國      九十一      年      九      月      四        日
附錄法條:
中華民國刑法第三百二十一條
犯竊盜罪而有左列情形之一者，處六月以上五年以下有期徒刑：
一  於夜間侵入住宅或有人居住之建築物、船艦，或隱匿其內而犯之者。
二  毀越門扇、牆垣或其他安全設備而犯之者。
三  攜帶兇器而犯之者。
四  結夥三人以上而犯之者。
五  乘火災、水災或其他災害之際而犯之者。
六  在車站或埠頭而犯之者。
前項之未遂罰之。
